【裁判字號】    89,上訴,1471
【裁判日期】    890612
【裁判案由】    違反電業法
【裁判全文】
臺灣高等法院臺中分院刑事判決          民國八十九年度上訴字第一四七一號
    上  訴  人
    即  被  告  辛○○
    輔佐人  即
    被告  之子  庚○○
    選任辯護人  許錫津
右上訴人因違反電業法案件，不服臺灣苗栗地方法院中華民國八十九年六月十二日第
一審判決（民國八十九年度訴字第二三號，起訴案號：臺灣苗栗地方法院檢察署民國
八十八年度偵字第五一九九號），提起上訴，本院判決如左：
    主    文
上訴駁回。
    事    實
一、辛○○係苗栗縣卓蘭鎮○○段二三九之二地號卓蘭砂石廠負責人，前因違反水利
    法案件，於民國（下同）八十六年十月二日，經原審判處有期徒刑一年，緩刑四
    年，目前仍於緩刑期中。辛○○仍不知悔改，復基於概括之犯意，自八十八年一
    月間起，以將用戶電號00000000之電表外部結線改接（即：Ｐ１引線
    接在電表端子１Ｓ，Ｐ３引線接在電表端子３Ｓ，１Ｓ引線接在電表端子Ｐ
    ３，３Ｓ引線接在電表端子Ｐ１，１Ｓ引線接在無效表端子Ｐ１，３Ｓ引
    線接在無效表端子Ｐ３）使電度表指針轉速變慢失效不準之方式竊電，嗣經台灣
    電力股份有限公司（以下簡稱台電公司）人員於八十八年九月八日，至前址查察
    ，始發覺辛○○已連續竊電約達四十九萬一千七百七十六度。
二、案經苗栗縣警察局大湖分局報請台灣苗栗地方法院檢察署檢察官偵查起訴。
    理    由
一、訊據上訴人即被告（下稱被告）辛○○雖矢口否認上開犯行，並辯稱：不知何人
    破壞電表，亦不知電表為何被查到有問題，況該電表之封印均係完好如初，伊未
    動電表，伊不可能竊電云云。惟查：(一)上開竊電之事實，業據台電公司人員丙○
    ○於偵查、原審及本院審理中陳明，且台電人員於用電實地調查書中載明上開電
    表，係以使電度表指針轉速變慢失效不準之方式竊電，有用電實地調查書乙紙在
    卷可參，此外，復有照片數幀、追償電費計算單、台電公司苗栗營業處取回存證
    物證明、低壓用電歷史資料、台電公司應收票據明細表、用電度數表附卷足稽。
    (二)訊之台灣電力公司苗栗區營業處承辦人謝益鴻於本院審理時證稱：「我是承辦
    第一次（八十七年八月二十七日）增設容量，更換電錶，是被告申請的，事後測
    試沒問題，我不可能有接錯電線之情形」等語，該處承辦人陳銘傳證稱：「我參
    加第二次（指八十七年十一月二日），是公司主動測試，測試結果正常，我沒有
    動過電線線路」等語，該處承辦人戊○○證稱：「被告之砂石場自八十七年七月
    起至八十八年九月止，共有四次開啟封，即八十七年八月二十七日、同年十一月
    二日、同年十二月十一日、八十八年六月二十五日，第三次及第四次是我承辦的
    ，第三次係表前開關更換，第三次是被告申請的，該項開關係被告自備，我去時
    已做好了，我就封起來，根本未動到線路，第四次我打開看看，沒問題我就封印
    。我去時都沒有動過線，不可能是我造成的，第三次及第四次我沒有檢查線路，
    我僅針對被告申請的部分檢查，其他的不在範圍內就沒檢查。第三次不是我開封
    的，是被告自己開封的，我看表前沒問題，我就封上，第四次是我開封的，八十
    八年六月廿四日下午六時許開封，第二天去「封的」等語，提出台灣電力公司變
    更用電（增設）登記單、過戶登記單各一張及電表（開再封印）登記單三張為證
    ，足見台灣電力公司人員未曾拆卸被告之電錶線路，應堪認定，被告所辯「封印
    未破壞，被告不可能改接線路，而電表線路改接之情形，可能係電力公司人員疏
    忽接錯」乙節，乃屬圖卸刑責之詞，難予採信。(三)又該電表只有被告辛○○所經
    營之砂石廠在用電，而該電表於八十七年十二月一日過戶至被告名下前，經向台
    電公司申請變更契約馬力數為四十九後，電表用電係按月從數十度急速跳昇至
    一千多度，惟直至八十八年一月起，該電表竟連續有用電度數為０度及最多二百
    四十度之不正常情形出現，足徵該砂石廠從八十八年一月起始確有竊電行為，而
    該電表之用電直接涉及被告經營砂石廠之利益，該電表又係置於被告實力支配下
    ，復經原審履勘現場屬實，有勘驗筆錄在卷可參，其上開所辯實屬卸責之詞，不
    足採信。(四)訊之台電公司人員丙○○於本院調查時供稱：「本案竊電是我查獲的
    ，本案竊電之方法是電表外部結線改接，使電表轉速變慢，被告是把電流線和電
    壓線反接，這樣電表計量線會失效，用電和計量就會不成比例。接錯線的地方是
    在表前開關箱裡面。查電表時，不用歸零，一個月抄一次電表。抄表是每月的七
    、八、九日去抄的，抄表過後之日期，就算入次月的度數。本案查獲後，接錯線
    的部分，有在八十八年九月十四日更正過來，本來之電表係供電正常，而計量不
    正確。系爭電表之外部結線改接之情形為：Ｐ１引線接在電表端子１Ｓ，Ｐ
    ３引線接在電表端子３Ｓ，１Ｓ引線接在電表端子Ｐ３，３Ｓ引線接在電表
    端子Ｐ１，除上述四條線外，另有兩條接錯的是無效表在使用的，即：ＩＳ引
    線接在無效表端子Ｐ１，３Ｓ引線接在無效表端子Ｐ３。因接線錯誤，才會將
    比流器燒損，同時也會造成計量不正確，計量只會減少，不會增多，如果接線錯
    誤，縱使比流器沒有燒損，計量也不會正確，接線錯誤，經幾個月後比流器會燒
    損，要確定多久，則視品質好壞而定，其時間不一樣。本案查扣之證物，因被告
    已繳畢費用，電力公司於原審時即予報廢，現已不存在。如將一條線接錯，就會
    減少計量，接錯線越多，就越減少計量之真確性。一般引線與電表端子，皆有一
    定的接法，例如Ｐ１引線，一定要接在Ｐ１端子引線，此乃一般必備之專業知識
    。我以前有發現過類似本案竊電之案例」等語，台電公司苗栗區營業處稽查股股
    長丁○○於本院證稱：「如果接線錯誤，會使比流器因此燒損，致電表計量失效
    ，計度減少，系爭電表供電正常，而計算不正確，因比流器燒掉之關係。類似本
    件情形，有很多的案例，竊電的人都用這種方法竊電。（本案電表失效，有無其
    他原因而造成這種情形﹖）沒有其他的原因會產生如本案的情形。（八十八年一
    月、二月為何都是零度﹖）因用電度數很少，電流通不過，才會零度。本件接錯
    線之電表更正之後，均屬正常，八十八年十月份起，均二萬多度，也有三萬度的
    」等語。本院函請財團法人台灣大電力研究試驗中心鑑定若將系爭電表之外部結
    線改接，即：Ｐ１引線接在電表端子１Ｓ，Ｐ３引線接在電表端子３Ｓ，
    １Ｓ引線接在電表端子Ｐ３，３Ｓ引線接在電表端子Ｐ１，１Ｓ引線接在無
    效表端子Ｐ１，３Ｓ引線接在無效表端子Ｐ３，是否會使電度表指針轉速變慢
    ，失效不準，致電表計量失效，計度減少，並使比流器因此燒損﹖上開、引
    線接線錯誤，是否會影響電表計度﹖上開至六條引線如全部接錯，是否會立
    即造成電表不動及計度停止之現象﹖據該中心函覆稱：「(1)本案之有效電度表若
    如貴院文中所述改接結線（其他未說明之端子之結線假設均正確），因該表電壓
    與電流線圈均無正常之電壓或電流回路，依電度表之動作原理而言，該表應無法
    運轉及計量電度，惟改接結線結果是否會造成異常之運轉則無法研判。(2)本案之
    比流器若如貴院文中所述結線，因其二次側線圈無電流回路，長時間使用時會燒
    毀。(3)本案之無效電度表若如貴院文中所述結線（其他未說明之端子之結線假設
    均正確），則該表電壓與電流線圈均無正常之電壓或電流回路，依電度表之動作
    原理而言，該表應無法運轉及計量電度（乏時電度），惟改接結線結果是否會造
    成異常之運轉則無法研判」，有該中心八十九年十二月十一日大電表字第八九一
    二－一五三四號函在卷可稽。本院又函請台灣電力股份有限公司苗栗區營業處鑑
    定：(1)若將系爭電表之外部結線改接，即：Ｐ１引線接在電表端子１Ｓ，Ｐ３
    引線接在電表端子３Ｓ，１Ｓ引線接在電表端子Ｐ３，３Ｓ引線接在電表端
    子Ｐ１，１Ｓ引線接在無效表端子Ｐ１，３Ｓ引線接在無效表端子Ｐ３，是
    否會使電度表指針轉速變慢，失效不準，致電表計量失效，計度減少，並使比流
    器因此燒損﹖上開、引線接線錯誤，是否會影響電表計度﹖上開至六條
    引線如全部接錯，是否會立即造成電表不動及計度停止之現象﹖(2)八十八年一月
    及二月份用電度數均為零，其原因何在﹖據該營業處覆稱：「(1)大函說明(1)各項
    接線方式，該電表無法正常運轉及正確計量度數。(2)詹君八十八年一月及二月用
    電度數為零度，係因比流器尚未燒損前所產生之異常合成感應所致。(3)至需要鑑
    定之電表與比流器，本處因不知詹君有向鈞院上訴事宜，於收到苗栗地方法院判
    決文後，業已報廢處理」云云，有該營業處八十九年十二月十九日Ｄ苗栗業發字
    第八九一二－五一七一號函附卷可證，足見被告係以改接結線之方式，致該電表
    無法正常運轉及正確計量度數，使電度表指針轉速變慢，失效不準而竊電，堪予
    認定。(5)訊之證人壬○○於本院證稱：「我本人未受被告僱用去換表前開關，未
    為被告更換表前開關的進屋線，亦無為被告改接電表外部接線，我店裡亦無人為
    被告換過表前開關」等語，被告所辯其於八十七年十二月十一日委託壬○○更換
    表前開關乙節，不可採信。(6)系爭電表外部結線改接，共計六條（如事實所示
    至），並非四條（如事實所示至），已據證人陳位全、丙○○供明在卷，
    證人丁○○以及丙○○最初所為「四條」之供述，核與實情不符，不予採取。(7)
    本案被查獲將系爭結線改正之後，卓蘭砂石廠之每月用電度數即趨於正常，其中
    最低用電度數為九千九百四十度，最高用電度數為三萬四千九百六十度，有丙○
    ○所提出之卓蘭砂石廠辛○○用電戶用電度數基本資料一份可按，益證追償電費
    計算單所載八十八年一月至同年八月用電度數，分別依序為零、零、二百度，八
    十度、一百六十度、八十度、二百四十度、一百六十度，乃係被告以改接結線方
    式竊電所致。(8)本案經台灣電力公司苗栗區營業處查扣之電表及比流器，雖已經
    該處報廢處理，惟本案事證已臻明確，不影響被告罪責之成立。(9)被告於本院審
    理時所提出之台電總處林先生、李小姐、中央標準局中分檢游小姐之詮釋錄音帶
    、譯文，以及證人即警員己○○、乙○○於本院調查時所為之證言，均無法為有
    利於被告之認定，附此敘明。綜上所述，被告空言否認與置辯，乃屬圖卸刑責之
    詞，不可採取，其罪證明確，犯行堪予認定，應予依法論科。
二、被告以使電度表指針轉速變慢失效不準竊電，核其所為，係犯電業法第一百零六
    條第二款之罪。被告先後多次竊電行為，時間緊接，犯罪構成要件相同，顯係基
    於概括之犯意反覆為之，應依連續犯之規定論以一罪，並加重其刑。原審適用電
    業法第一百零六條第二款，刑法第十一條前段、第五十六條，罰金罰鍰提高標準
    條例第一條前段之規定，審酌被告犯罪之動機、目的、手段、所生危害、犯罪後
    否認犯行等一切情狀，量處有期徒刑柒月，其認事用法及所量處之刑，並無不當
    ，被告上訴意旨否認犯罪，恣意指摘原判決不當，為無理由，應予駁回。
三、據上論斷，應依刑事訴訟法第三百六十八條，判決如主文。
本案經檢察官甲○○到庭執行職務。
中      華      民      國      九十     年       二      月    二十    日
                                    臺灣高等法院臺中分院刑事第四庭
                                          審判長法  官  洪  耀  宗
                                                法  官  劉  登  俊
                                                法  官  吳  重  政
右正本證明與原本無異。
如不服本判決應於收受送達後十日內向本院提出上訴書狀，其未述上訴之理由者並
得於提起上訴後十日內向本院補提理由書（均須按他造當事人之人數附繕本）。
                                                書記官  林  育  德
中      華      民      國      九十     年       二      月    二十一  日
附錄：
電業法第一百零六條第二款：
有左列行為之一者為竊電，處五年以下有期徒刑、拘役或五百元以下罰金：
二、繞越電度表或其他計電器，損壞或改動表外之線路者。
                                                                        Ｉ


司法院資訊處製作；財團法人民間司法改革基金會備份。
